最高法院刑事判決　　　　　　　　　　　　　　　　九十一年度台上字第四七三號
　　上訴人　甲○○
右上訴人因盜匪案件，不服台灣高等法院中華民國九十年十月十七日第二審判決（九
十年度上訴字第一九七三號，起訴案號：台灣桃園地方法院檢察署八十九年度偵字第
九一九一號），提起上訴，本院判決如左：
    主  文
原判決撤銷，發回台灣高等法院。
    理  由
本件原判決認定上訴人甲○○因經濟拮据，竟意圖為自己不法之所有，起意擄人勒贖
，即於民國八十九年五月間，在網路上以新台幣（下同）三萬一千二百元之代價，向
不詳姓名之人購買「曾怡誠」遺失遭變造之國民身分證一張、曾怡誠遭冒名申請使用
之郵政總局帳號三三三四五六｜二號帳戶、第一商業銀行帳號0000000000
0號、中國信託商業銀行中港分行帳號0000000000號存摺各一本、偽刻之
印章一枚、第一商業銀行、郵政總局提款卡各一張及不具殺傷力之玩具手槍一支、玩
具子彈五顆、手銬一付（含鑰匙二支）、遮面口罩一個為作案工具，並向不知情之林
智崑借用車號：Ｇ七｜八三七五號之自用小客車為交通工具，伺機找尋作案目標。旋
於八十九年五月十三日二十時三十分許，見林進財所有車號：ＫＮ｜六二○○賓士自
用小客車停放在桃園縣中壢市○○○路一號門口圍牆旁邊，乃決定以之為下手目標，
同日二十時三十五分許，林進財下班欲駕車返家，上訴人即驅車停靠於車旁，擋住出
路，並搖下車窗，持上開不具殺傷力之玩具手槍對準林進財恫嚇稱：先生請你上車，
你在業務方面得罪人，有人出三百萬元要將你帶走，以脅迫方法，將林進財擄上車後
座，再以面罩矇住林進財雙眼及以手銬反銬林進財雙手，於同日二十一時許載至桃園
縣中壢市○○路○段三六七巷五七號二樓上訴人租屋處。在林進財被擄不能抗拒下，
強取林進財所有之皮包一個（內有現金二千元、駕照一枚及名片二張）。嗣林妻楊春
琴未見林進財返家，乃於五月十三日二十三時三十分撥打林進財之00000000
00號行動電話，上訴人於林進財與楊春琴通話後，即接下電話，向楊春琴勒索贖款
三百萬元，楊春琴表示無力付款，上訴人即謂可取賓士車典當籌錢，且不得報警，否
則撕票等語。幾經折衝，將贖金降為二百十二萬元，並要求於同年月十四日先付十二
萬元，匯入曾怡誠上述郵局帳戶內，即可釋放林進財，另於五月十五日上午十二時以
前支付五十萬，其餘一百五十萬元限於五月二十日以前支付。楊春琴即於同月十四日
上午九時二十七分五十三秒將十二萬元至郵政總局第三三三四五六｜二號帳戶。上
訴人即於同月十四日上午十時二十分許，電請不知情之蔡俊青駕駛車號六Ｌ｜六三一
號營業小客車搭載林進財至中壢市統一麵包工廠附近釋放。並於同日上午十一時二十
七分許，前往龍潭郵局第四支局（龍潭中興郵局）自動提款機接續三次提領十萬元，
同月十五日十時五分許，再至龍潭鄉農會中興分部自動提款機提領二萬元後，均花費
淨盡。經警循線於八十九年六月二十二日十八時許，在桃園縣龍潭鄉○○街六九號住
處查獲，並扣得上訴人所有供犯罪用之不具殺傷力之玩具手槍一支、玩具子彈五顆、
曾怡誠遺失遭變造之身分證一張、偽刻之印章一枚、曾怡誠被冒名申請使用之郵政總
局帳號三三三四五六｜二號、第一商業銀行帳號00000000000號存摺各一
本、郵政總局、第一商業銀行提款卡各一張、手銬一付（含鑰匙二支）及林進財所有
之駕照一枚、名片二張等情。因而撤銷第一審關於擄人勒贖及盜匪部分之判決，改判
依牽連犯論處上訴人意圖勒贖而擄人罪刑，固非無見。
惟查(一)刑法第三百四十七條第一項擄人勒贖罪，係以「意圖勒贖而擄人」為構成要件
，其犯罪方法行為係將被害人置於行為人實力支配之下，予以脅迫，其犯罪之目的行
為，係向被害人或其關係人勒索財物，因此擄人勒贖罪本質上為妨害自由與強盜之結
合；在形式上則為妨害自由與恐嚇罪之結合。擄人勒贖行為一經實現，犯罪即屬既遂
，在被害人之自由回復以前，其犯罪行為均在繼續進行中，在犯罪行為終了前，若基
於擄人勒贖之單一或概括犯意，先後向被害人或關係人不法取得財物之多數行為，理
論上自均應吸收於擄人勒贖之犯罪中而論以擄人勒贖一罪。若行為人於擄人勒贖外，
另行起意別有犯罪行為，其間苟無方法結果之關係，應併合論罪，方為適法。則上訴
人於擄走被害人林進財後強行取去皮包，繼而向被害人之妻楊春琴勒索財物，究係基
於擄人勒贖之單一或概括犯意為之，抑或另行起意，如為另行起意，兩行為之間，如
何具有牽連關係，原審未查明釐清，遽行判決，自有調查職責未盡及理由不備之違誤
。(二)刑法第三十八條第一項第二款所定供犯罪所用或供犯罪預備之物而得加以沒收者
，除上開得予沒收之物屬被告所有者外，必於該等物品於犯罪有直接關係者，始屬相
當，查上訴人供承：「八十九年四月間在網路買入曾怡誠之金融卡及身分證、印章準
備用來做情趣用品之交易，但一直沒有使用過，八十九年五月十二日在網路上用三千
元買槍、彈」（見偵查卷九十一頁反面）；「確實是我單獨作案，我找了一天一夜才
臨時選定到林進財這個目標」（同上卷十二頁反面）。則上開存摺、提款卡與擄人勒
贖有如何之直接關係，原判決未詳加說明，遽認上開物品為上訴人所有供犯罪所用或
預備之物，而宣告沒收，併有可議。(三)有罪之判決，其所認定之事實，須與所採之證
據相適合，否則即屬證據上理由矛盾，依刑事訴訟法第三百七十九條第十四款後段規
定，其判決當然為違背法令。查被害人林進財陳稱：其皮包內有六千餘元現金悉被搶
走（見偵查卷十九頁正面），上訴人於偵、審中或稱，其取去被害人之現款為二千六
百餘元或稱其取去二千三百元（同上卷九十一頁正面、原審卷三七頁），原判決認定
上訴人取去被害人現款二千元，其認定事實，顯與卷證資料不符，亦非適法。上訴意
旨指摘原判決不當，尚非全無理由，應認有撤銷發回更審之原因。
據上論結，應依刑事訴訟法第三百九十七條、第四百零一條，判決如主文。
中      華      民      國    九十一    年      一      月    二十四    日
                              最高法院刑事第九庭
                                  審判長法官  莊  登  照
                                        法官  洪  明  輝
                                        法官  黃  一  鑫
                                        法官  魏  新  和
                                        法官  林  秀  夫
      右正本證明與原本無異
                                              書  記  官
中      華      民      國    九十一    年      一      月     三十     日
